【裁判字號】    97,易,3626
【裁判日期】    971105
【裁判案由】    詐欺
【裁判全文】
臺灣臺中地方法院刑事判決              97年度易字第3626號
公  訴  人  臺灣臺中地方法院檢察署檢察官
被      告  丙○○
上列被告因詐欺案件，經檢察官提起公訴（97年度偵字第18805
號）及移送併辦（97年度偵字第7672號），本院判決如下：
    主    文
丙○○幫助共同意圖為自己不法之所有，以詐術使人將本人之物
交付，累犯，處有期徒刑伍月，如易科罰金，以新臺幣壹仟元折
算壹日。
    犯 罪 事 實
一、丙○○前因賭博案件，經臺灣臺南地方法院92年度南簡字第
    683號判處有期徒刑5月，嗣於民國92年9月9日易科罰金執行
    完畢。詎仍不知悛悔，其在可預見其將其行動電話門號SIM
    卡提供予真實姓名年籍不詳綽號「偉仔」之成年人後，該成
    年人及其所屬詐欺犯罪集團成年成員將可能藉由蒐集所得之
    行動電話門號，遂行詐欺取財犯罪之目的，而其發生並不違
    背自己本意之情況下，基於幫助他人犯詐欺取財罪之不確定
    故意，於96年11月1日，向中華電信股份有限公司（下稱中
    華電信公司）臺南營運處申辦門號0000000000號行動電話
    SIM 卡後，旋即在該營運處門口，將該行動電話SIM卡交予
    真實姓名年籍不詳綽號「偉仔」之成年男子使用，嗣該真實
    姓名年籍不詳綽號「偉仔」之成年人及其所屬之詐欺犯罪集
    團成年成員，即共同基於意圖為自己不法所有之犯意聯絡，
    於96年11月12日，以前開0000000000號之行動電話，撥打電
    話予甲○○使用之0000000000號行動電話，冒稱係其友人「
    傳主」，並向甲○○誆稱因最近手頭不方便，欲向其借款新
    臺幣（下同）5萬元，使甲○○陷於錯誤，而將10萬元匯入
    李德泓所有之臺灣土地銀行北臺中分行帳號000000000000號
    之金融帳戶內。嗣經甲○○察覺有異，始知受騙，經報警處
    理，而查悉上情。
二、案經甲○○訴由臺中市警察局第二分局報告、內政部警政署
    國道公路警察局刑事警察隊移送臺灣臺中地方法院檢察署檢
    察官偵查起訴及移送併案辦理。
    理  由
壹、證據能力部分：
    按被告以外之人（包括證人、鑑定人、告訴人、被害人及共
    同被告等）於審判外之陳述雖不符刑事訴訟法第159條之1至
    之4等4條之規定，而經當事人於審判程式同意作為證據，法
    院審酌該言詞陳述或書面陳述作成時之情況，認為適當者，
    亦得為證據；當事人、代理人或辯護人於法院調查證據時，
    知有刑事訴訟法第159條第1項不得為證據之情形，而未於言
    詞辯論終結前聲明異議者，視為有前項之同意，同法第159
    條之5定有明文。立法意旨在於傳聞證據未經當事人之反對
    詰問予以核實，原則上先予排除。惟若當事人已放棄反對詰
    問權，於審判程式中表明同意該等傳聞證據可作為證據；或
    於言詞辯論終結前未聲明異議，基於尊重當事人對傳聞證據
    之處分權，及證據資料愈豐富，愈有助於真實發見之理念，
    且強化言詞辯論主義，使訴訟程式得以順暢進行，上開傳聞
    證據亦均具有證據能力。查本件證人甲○○、李德泓於警詢
    時之陳述、中華電信公司行動電話申請書、中華電信公司
    0000000000門號申請人基本資料、臺灣土地銀行臺中分行帳
    號000000000000號之金融帳戶申請資料一份、客戶歷史交易
    明細表一紙、匯款申請書、門號0000000000號與甲○○持有
    之門號0000000000號通聯紀錄，均屬被告以外之人於審判外
    之言詞或書面陳述，屬傳聞證據，經公訴人、被告不爭執其
    證據能力，復審酌前開證據之取得，無違法或不當之情形，
    且與認定本案事實具有關聯性，本院認為適當，自有證據能
    力。
貳、實體部分
一、訊據被告丙○○固坦承於上開時間確實有至中華電信公司申
    請上開門號之SIM卡，旋即將該SIM卡交付予綽號「偉仔」（
    即「阿偉」）之成年男子等情，惟矢口否認有何幫助詐欺犯
    行，並辯稱：因為「偉仔」沒有錢，伊是好心幫助「偉仔」
    ，才將SIM卡交給他使用，「偉仔」看起來很老實，不知道
    他會拿去犯罪云云。經查：上揭事實，業據被害人甲○○於
    警詢中之指述及證人李德泓於警詢時之證述明確，復有被告
    之中華電信公司行動電話業務申請書、中華電信公司
    0000000000門號申請人基本資料、門號0000000000號與被害
    人甲○○持有之門號0000000000號通聯紀錄、臺灣土地銀行
    臺中分行帳號000000000000號之金融帳戶申請資料一份、客
    戶歷史交易明細表一紙、匯款申請書等在卷足憑，是被告申
    請之前開中華電信公司行動電話門號確經詐欺集團用以詐騙
    被害人甲○○，甲○○因而將款項匯予供詐騙集團使用之李
    德泓臺灣土地銀行臺中分行之上開帳戶一節，洵堪認定。
二、再按刑法上之故意，分為直接故意（確定故意）與間接故意
    （不確定故意），「行為人對於構成犯罪之事實，明知並有
    意使其發生者」為直接故意。「行為人對於構成犯罪之事實
    ，預見其發生而其發生並不違背其本意者」為間接故意；而
    間接故意與有認識的過失之區別，在於二者對構成犯罪之事
    實雖均預見其能發生，但前者對其發生並不違背其本意，後
    者則確信其不發生。且幫助犯之成立，以行為人主觀上認識
    被幫助者正欲從事犯罪或係正在從事犯罪，且該犯罪有既遂
    之可能，而其行為足以幫助他人實現構成要件者，即具有幫
    助故意，並不以行為人確知被幫助者係犯何罪名為必要。至
    於行為人在正犯實施犯罪前為幫助行為者，則構成事前幫助
    犯。查：
  (一)衡諸常情，今日一般人至金融機關如銀行、郵局、電信公司
    等開設帳戶、門號使用，係極為方便容易且迅速之事，苟有
    使用金融存款帳戶、行動電話門號之正當用途，自以使用其
    本人或可信賴之親友申請之帳戶及行動電話門號，最為便利
    安全，且苟非具意圖以他人帳戶、行動電話門號從事不法用
    途，並藉以逃避查緝，自無使用他人帳戶、行動電話門號之
    理。是依一般人通常之知識、經驗，均應知任意提供自己帳
    戶或申設之行動電話門號予無信賴關係之他人使用，易致他
    人藉該帳戶從事詐騙，或藉該帳戶取得不法犯罪所得，且欲
    以之隱匿帳戶內資金之實際取得人、使用行動電話門號之實
    際使用人之真實身分；被告交付本件行動電話門號時，係年
    滿50歲之成年人，對此自難諉為不知。
  (二)近來詐欺集團詐欺取財之犯罪類型層出不窮，該等犯罪，多
    數均係利用他人帳戶、行動電話門號作為恐嚇取財或詐欺之
    工具，或供所得財物之出入帳戶，並經媒體廣為披載，被告
    縱使並不確知所提供之行動電話門號，係遭他人用以對被害
    人詐欺取財，亦無法確知取得行動電話門號之人，係以何種
    方法於何時地為詐欺取財之具體內容，惟對於其所提供之上
    揭行動電話門號，將遭人作為詐欺取財犯行之用應有認識，
    且可預見其發生，竟仍同意提供，顯對行動電話門號供他人
    為不法犯罪之用，亦不違背其本意，且其無確信行動電話門
    號不至遭利用為犯罪之用，仍將行動電話門號任意提供他人
    ，足認被告基於幫助犯罪之不確定故意。事證明確，被告上
    揭犯行堪予認定。本件事證明確，被告上揭犯行堪予認定。
三、查被告僅參與提供行動電話門號予他人供詐欺取財使用，並
    無證據證明其有參與詐欺取財之行為，或與本件詐欺取財之
    詐騙之人有概括犯意聯絡，是被告基於幫助之意思，參與詐
    欺取財構成要件以外之行為，為幫助犯。又向被告收取上開
    門號SIM卡之「偉仔」及其所屬之犯罪集團成員，係共同犯
    刑法第339條第1項之詐欺取財罪。是核被告所為，係犯刑法
    第30條第1項、第339條第1項之幫助共同詐欺取財罪。又其
    行為僅止於幫助，爰依刑法第30條第2項規定，按正犯之刑
    減輕之。另檢察官移送併辦部分與經檢察官起訴部分係屬事
    實上同一，本院自應併予審理，附此敘明。被告前因賭博案
    件，經臺灣臺南地方法院92年度南簡字第683號判處有期徒
    刑5月，嗣於92年9月9日易科罰金執行完畢等情，有臺灣高
    等法院被告前案紀錄表附於本院卷可參，其前受有期徒刑之
    執行完畢，5年以內故意再犯本件有期徒刑以上之罪，為累
    犯，依刑法第47條第1項，加重其刑。其刑有加重及減輕之
    情形，依刑法第71條第1項規定，先加後減之。爰審酌被告
    其提供行動電話門號予不詳姓名之人供他人非法使用，助長
    他人犯罪風氣，又被害人遭詐騙金額為10萬元並非少數，其
    犯後復否認犯行，並無悔意及其犯罪之手段、動機及目的等
    一切情狀，量處如主文所示之刑，並諭知易科罰金之折算標
    準，以示懲儆。
五、據上論斷，應依刑事訴訟法第299條第1項前段，刑法第30
    條第1項前段、第2項、第339條第1項、第47條第1項、第41
    條第1項前段，刑法施行法第1條之1第1項、第2項前段，判
    決如主文。
本案經檢察官乙○○到庭執行職務。
中    華    民    國    97    年    11    月    5    日
            刑事第十四庭   審判長法  官  陳  葳
                                 法  官  洪堯讚
                                 法  官  李慧瑜
上正本證明與原本無異。
如不服本判決，應於收受送達後10日內向本院提出上訴書狀（應
敘述具體理由並附繕本）。
上訴書狀如未敘述理由，應於上訴期間屆滿後20日內補提理由書
於本院。
                                 書記官  陳青瑜
中    華    民    國    97    年    11    月    5    日
附錄論罪科刑法條：
中華民國刑法第三百三十九條
（普通詐欺罪）
意圖為自己或第三人不法之所有，以詐術使人將本人或第三人之
物交付者，處五年以下有期徒刑、拘役或科或併科一千元以下罰
金。
以前項方法得財產上不法之利益或使第三人得之者，亦同。
前二項之未遂犯罰之。


司法院資訊處製作；財團法人民間司法改革基金會備份。
